臺灣臺中地方法院民事判決
111年度婚字第259號
原      告  甲○○  
被      告  乙○○（VELORIA JEFREY LORENZANA）

訴訟代理人  慶啓羣律師（法律扶助律師）
上列當事人間請求離婚事件，本院於民國111年10月21日言詞辯
論終結，判決如下：
    主      文
一、原告之訴駁回。
二、訴訟費用由原告負擔。
    理      由
壹、原告主張：
一、兩造於民國108年12月16日在菲律賓結婚，並於109年3月間
    向我國戶政事務所辦理結婚登記，被告於109年5月29日入境
    臺灣與原告同住。而被告來臺後，原告即積極協助被告找工
    作，更為被告申辦手機門號，購買機車給被告使用，希望被
    告可盡快融入臺灣社會。詎料，被告屢認收入不夠花用而向
    原告抱怨，復反映無法與同事溝通，原告遂109年9月間，為
    被告報名沙鹿國小之新住民學中文課程，且陪同被告前往上
    課約5次，被告卻表示聽不懂課程而不願學習中文。被告將
    此等不滿全遷怒在原告身上，兩造因而發生爭執，關係開始
    出現裂痕。
二、嗣原告得知被告沉迷於網路賭博，投注資金益增，甚至借取
    高利貸，於109年8月間、110年9月間分別欠下新臺幣（下同
    ）76,000元、155,000元。原告雖向他人借款協助被告處理
    債務，然被告依然故我。於此情形下，被告不知悔改，平時
    對於原告家人也不理睬，更與原告爭執後，於110年10月間
    離家，致兩造分居迄今。且兩造分居期間，原告曾向臺中市
    沙鹿區公所申請就離婚事宜進行調解，但過程中被告對於其
    所為完全不思反省，反而一直無端懷疑原告有外遇，對原告
    毫無信任，甚且早已暗自查探原告私人活動，調解因此不成
    立。
三、此外，被告除不積極融入臺灣生活外，休息也只躲在房間玩
    手機而不願下樓與原告父母交談，現兩造早已形同陌路。是
    兩造婚姻既已無婚姻互信互賴之基礎，雙方亦無維持婚姻之
    意願，任何人處於相同境況均將喪失維持婚姻之意願，足以
    構成難以維持婚姻之重大事由。而比較兩造可歸責程度，雙
    方婚姻之破綻顯可歸責於被告，故原告依民法第1052條第2
    項規定訴請判決離婚等語。
四、並聲明：請准原告與被告離婚。
貳、被告則以：
一、被告事實上僅一時失慮，在網路被詐騙一次，該次被詐騙之
    金額約為230,000元，因恐原告過於生氣，遂告知在外積欠
    之金額為76,000元，其餘之155,000元則由被告向朋友無息
    借貸。又上開230,000元債務，現被告已全數清償完畢，且
    被告有正常工作，每月收入約30,000元，於閒暇時亦在學習
    中文。
二、兩造婚後原本與原告父母同住，惟於110年10月間，原告知
    悉被告尚有155,000元債務後，即要求被告離開，被告求助
    無門，僅能先暫住在公司宿舍，並非被告自行離家。被告多
    次與原告聯繫，惟原告均置之不理，被告請原告交付護照，
    原告卻不斷要求欲迫使被告同意離婚，造成被告精神上折磨
    。且原告確實與前男友往來密切，超越普通朋友之情，是兩
    造婚姻所生破綻係可歸責於原告，而非被告。
三、兩造分居迄今僅1年，尚無致感情疏離之情。被告於111年6
    月間有傳數次訊息給原告，表達思念之意，然似遭原告封鎖
    ，故未再傳。被告係虔誠之天主教徒，絕不輕言離婚，且被
    告對原告有濃厚之愛，願與原告修復感情，不再舊事重提，
    希望重新開始同居之婚姻生活等語，資為答辯。
四、並聲明：如主文所示。
參、得心證之理由：
一、按離婚及其效力，依協議時或起訴時夫妻共同之本國法；無
    共同之本國法時，依共同之住所地法；無共同之住所地法時
    ，依與夫妻婚姻關係最切地之法律，涉外民事法律適用法第
    50條定有明文。經查，本件原告為本國人，被告則為菲律賓
    國人之事實，有被告護照影本、全戶戶籍資料（完整姓名）
    查詢結果在卷可證，是兩造並無共同之本國法，而被告婚後
    在臺與原告共同生活，有被告之簽證、居留證等件影本為證
    ，依上開規定，本件離婚及其效力之準據法應適用我國法律
    ，合先敘明。　　　　
二、原告主張兩造於108年12月16日結婚，現婚姻關係尚存續中
    之事實，業據原告提出戶口名簿影本為證，復有全戶戶籍資
    料（完整姓名）查詢結果在卷可稽，且為被告所不爭執，是
    此部分首堪認定。
三、按有民法第1052條第1項以外之重大事由，難以維持婚姻者
    ，夫妻之一方得請求離婚。但其事由應由夫妻之一方負責者
    ，僅他方得請求離婚，民法第1052條第2項定有明文。上開
    條文所稱「有前項以外之重大事由，難以維持婚姻者」，乃
    抽象的、概括的離婚事由，係民法親屬編於74年修正時，為
    因應實際需要，參酌各國立法例，導入破綻主義思想所增設
    。但其事由應由夫妻之一方負責者，僅他方得請求離婚，是
    其所採者為消極破綻主義精神，而非積極破綻主義。關於是
    否為難以維持婚姻之重大事由，其判斷標準為婚姻是否已生
    破綻而無回復之希望。而婚姻是否已生破綻而無回復之希望
    ，則應依客觀的標準，即難以維持婚姻之事實，是否已達於
    倘處於同一境況，任何人均將喪失維持婚姻意欲之程度而定
    。至於同條項但書所規定「難以維持婚姻之重大事由應由夫
    妻之一方負責者，僅他方得請求離婚」，乃因如肯定有責配
    偶之離婚請求，無異承認恣意離婚，破壞婚姻秩序，且有背
    於道義，尤其違反自己清白（clean hands）之法理，有欠
    公允，同時亦與國民之法感情及倫理觀念不合，因而採消極
    破綻主義。倘該重大事由，夫妻雙方均須負責時，應比較衡
    量雙方之有責程度，僅責任較輕之一方得向責任較重之他方
    請求離婚，如有責程度相同時，雙方均得請求離婚，始屬公
    允，是責任較重之一方應不得向責任較輕之他方請求離婚（
    最高法院94年度台上字第2059號民事判決意旨、最高法院95
    年度第5次民事庭會議決議參照）。又晚近世界各國採取破
    綻離婚主義之國家有以別居制度，即夫妻間一定期間之分居
    事實，作為婚姻破綻認定之標準，然我國於96年民法親屬篇
    修正時既不採修正草案之別居制度，是而尚難逕以一定期間
    之分居，即認定婚姻關係已達難以維持婚姻之情形。末按家
    事訴訟事件，除本法別有規定者外，準用民事訴訟法之規定
    ，家事事件法第51條定有明文。而當事人主張有利於己之事
    實者，就其事實有舉證之責任，為民事訴訟法第277條前段
    所明定。
四、原告主張被告因來臺環境適應問題即遷怒原告，致兩造發生
    爭執，感情出現裂痕等語，並未據提出證明以實其所述，依
    舉證責任分配之法則，尚難逕信其此部分主張為真實。又原
    告主張被告不願學習中文，未積極融入臺灣生活，且與原告
    父母無交談云云，為被告所否認，原告亦未舉證以佐其實，
    自難信其此部分主張為可採。
五、原告另主張被告婚後沉迷於網路賭博，於109年8月間、110
    年9月間分別積欠76,000元、155,000元，經原告協助處理後
    ，被告仍不思悔改，兩造因此發生爭執，被告更於110年10
    月離家等情，固據其提出通訊軟體對話紀錄擷圖為佐，惟為
    被告所否認，並以前詞置辯。經查：
㈠、徵諸原告與暱稱「張文玲」之對話內容顯示，「張文玲」自
    稱：「我是傑瑞以前的同事」等語，並向原告詢問被告借錢
    之原因，而原告遂稱：「他之前賭博輸錢」等語，嗣「張文
    玲」更表示：「錢的部分我認為他不誠實第一次說他欠人6
    萬（每月還6800）第二次說要借10萬（每月還10800）剩下
    的去健身房用的，我問他是還老婆嗎？他說：不是。感覺他
    跟我借的用意不是要還妳的所以我覺得妳不要再借他錢了，
    他會越滾越大...還不完。」乙節，有原告與「張文玲」之
    訊息紀錄在卷可佐，固堪認原告曾向「張文玲」提及被告對
    外借貸之原因為賭博欠款，以及「張文玲」質疑被告並未如
    實說明欠款金額之情事，然尚無足逕認原告所主張被告沉迷
    於網路賭博而屢次在外積欠債務乙節為真。
㈡、再查，被告固不否認其曾在外積欠20餘萬元之債務，且被告
    自110年10月起搬離兩造共同住所之事實，然參諸兩造於110
    年10月20日之對話訊息顯示，被告表示：「疼痛真的是我的
    感受..我吃不下飯睡不著..很難」、「我理解你......我為
    你的父母感到羞恥所以我昨晚離開了」，原告則稱：「若是
    真的沒有房子，就回家」，被告再表示：「不好意思回來」
    ，嗣後更稱：「我知道我在賭博上犯了一個錯誤..但是為什
    麼你這麼容易背棄每個人..我希望你也考慮我的感受，如果
    它是好的哦不好...我很受傷，我想要修復這段關係」，而
    後原告更主動表示：「也請讓我知道你有地方睡覺」、「我
    們現在還是夫妻，找到房子後，請讓我知道，別讓我擔心，
    謝謝！總是保重」等語，有原告提出之兩造訊息紀錄在卷可
    參，另佐以原告陳稱有協助被告償還債務乙節，足認原告就
    被告賭博欠款乙事曾實際給予協助，並關懷被告離家後之住
    所安頓事宜，而被告則因感到愧對原告父母而搬離兩造共同
    住所，且頻向原告表達其認錯改過及修補婚姻之心，顯見兩
    造面對婚姻問題，均能念及情分，實難認兩造婚姻為此已生
    重大破綻。而原告並未能舉證證明被告除此一事件外，仍有
    繼續賭博或其他不良惡習，倘若僅因該單一偶發情事，遽認
    兩造之婚姻生活已達一般人均無法容忍之地步，實非無商榷
    之處。
六、再者，兩造雖自110年10月間分居，迄今已約1年許，對雙方
    夫妻共同生活之圓滿不免有所影響，然被告於此一期間仍頻
    欲與原告聯繫並表達思念之意，此有被告提出之通訊軟體對
    話紀錄擷圖附卷可參，足見被告仍有維持婚姻之意欲，且被
    告亦於言詞辯論期日到庭陳明希望修復夫妻感情。而婚姻乃
    兩人之結合，以組織家庭、共同生活為目的，須夫妻雙方互
    助、互愛、互信、互敬、彼此包容、扶持，遇事則應理性溝
    通、求取共識，始能協力完成一段美滿之婚姻與家庭生活。
    又兩造來自不同國家，出生背景本即不同，且係在不同環境
    下成長，對於事務看法難期完全一致，因性格、思想等差異
    ，導致溝通不良而起勃谿者，所在多有，然婚姻關係之經營
    本需相互尊重，彼此應有適度之忍讓，始能保持其共同生活
    之圓滿。被告於本件審理期間，明確表示業已清償債務，復
    於工作之餘學習中文，期待與原告回復關係，顯見被告對原
    告眷戀仍深，維繫婚姻之意念堅定，倘原告能敞開心胸誠摯
    與被告協調溝通，並非毫無轉圜之餘地，則兩造婚姻生活之
    破綻，尚難認為重大而無可回復。
七、本院綜合審酌上情後，認兩造之婚姻關係就客觀而言，已難
    認達於倘處在同一境況，任何人均將喪失維持婚姻意欲之程
    度，原告自不得僅因其一方主觀上已喪失維持婚姻之意欲，
    即主張兩造間有難以維持婚姻之重大事由。從而，原告依民
    法第1052條第2項規定，主張兩造有難以維持婚姻之重大事
    由，請求離婚，難謂有理由，自應予駁回。
肆、本件事證已臻明確，兩造其餘主張陳述及所提證據，經審酌
    後於裁判結果無影響，爰不逐一論述，附此敘明。
伍、訴訟費用負擔之依據：家事事件法第51條、民事訴訟法第78
    條。
中　　華　　民　　國　　111 　年　　11　　月　　4 　　日
                  家事法庭      法  官  謝珮汝
以上正本係照原本作成。
如對本判決上訴，須於判決送達後20日之不變期間內，向本院提
出上訴狀（需附繕本）。
如委任律師提起上訴者，應一併繳納上訴審裁判費。 
中　　華　　民　　國　　111 　年　　11　　月　　4 　　日
                                書記官  劉燕媚